臺灣彰化地方法院刑事判決　　　　　　　 100年度易字第59號
公　訴　人　臺灣彰化地方法院檢察署檢察官
被　　　告　蔡秀滿
上列被告因違反毒品危害防制條例案件，經檢察官提起公訴（99
年度毒偵字第2349號），本院依簡式審判程序判決如下：
    主    文
蔡秀滿施用第二級毒品，處有期徒刑陸月，如易科罰金，以新臺
幣壹仟元折算壹日。
    犯罪事實
一、蔡秀滿前曾於民國87年間，因施用毒品案件，經本院裁定送
    觀察、勒戒後，認無繼續施用毒品之傾向，於87年6 月19日
    執行完畢釋放。於上開觀察、勒戒執行完畢釋放後5 年內，
    復因施用第二級毒品案件，經臺灣臺中地方法院裁定令入戒
    治處所施以強制戒治，並經臺灣臺中地方法院檢察署檢察官
    提起公訴，強制戒治部分於91年3 月7 日執行完畢；另起訴
    部分，經臺灣臺中地方法院以90年度易字第1516號判決判處
    有期徒刑6 月確定，於94年1 月25日入監執行後，已於94年
    7 月24日執行完畢（不構成累犯）。再因施用第二級毒品案
    件，分別經本院以99年度簡字第663 號判決判處有期徒刑5
    月確定、臺灣南投地方法院以99年度易字第436 號判決判處
    有期徒刑6 月確定（均尚未執行）。詎其猶不思悔改，復基
    於施用第二級毒品甲基安非他命之犯意，於99年11月20日晚
    間11時許，在其位於臺中縣烏日鄉○○村○○路611 號6 樓
    之14之居所，以將甲基安非他命置於扣案之鋼杯、塑膠吸管
    組成之吸食器內燒烤以吸食煙霧之方式，施用第二級毒品甲
    基安非他命1 次。嗣因其另涉犯毒品危害防制條例案件，經
    警執行監聽後，為警於99年11月22日上午8 時30分許，持本
    院核發之搜索票至其上開居所執行搜索查獲，並扣得其男友
    陳秋彬【由檢察官另行偵查】所持有，與本案無關之第一級
    毒品海洛因7 包（毛重共計51 .84公克）、甲基安非他命22
    包（純質凈重合計82.3公克）、使用過之注射針筒7 支、未
    使用過之注射針筒18支、玻璃吸食器1 組，以及陳秋彬所有
    ，曾供蔡秀滿本案施用第二級毒品甲基安非他命犯罪使用之
    鋼杯、塑膠吸管組成的吸食器1 組等物（均未扣存本案），
    嗣經其同意採集尿液送驗，結果呈安非他命及甲基安非他陽
    性反應，始獲悉上情。
二、案經彰化縣警察局彰化分局報告臺灣彰化地方法院檢察署檢
    察官偵查起訴。
    理    由
一、本案被告蔡秀滿所犯係死刑、無期徒刑、最輕本刑為3 年以
    上有期徒刑以外之罪，其於準備程序就前揭被訴事實為有罪
    之陳述，經受命法官告知簡式審判程序之旨，並聽取其與公
    訴人之意見後，本院認無不得或不宜改依簡式審判程序進行
    之處，爰依刑事訴訟法第273 條之1 第1 項、第284 條之1
    ，裁定由受命法官獨任進行簡式審判程序，合先敘明。
二、上揭事實，業據被告蔡秀滿於偵查、本院行準備程序與審理
    時均坦承不諱，且其於99年11月22日為警查獲時所採取之尿
    液，經送鑑驗結果，確呈甲基安非他命陽性反應，有彰化縣
    警察局彰化分局委託檢驗尿液代號與真實姓名對照認證單及
    詮昕科技股份有限公司9B240017號濫用藥物尿液檢驗報告各
    1 紙附卷可稽，此外，復有扣案之鋼杯、塑膠吸管組成的吸
    食器1 組可資佐證，應認被告之自白確與事實相符，堪予採
    信。
三、按依毒品危害防制條例第20條第2 項規定觀察、勒戒或強制
    戒治執行完畢釋放後，5 年後再犯第10條之罪者，適用本條
    前二項之規定；又經觀察、勒戒或強制戒治執行完畢釋放後
    ，5 年內再犯第10條之罪者，應由檢察官偵查起訴，毒品危
    害防制條例第20條第3 項、第23條第2 項分別定有明文。而
    參酌該條例第20條第3 項立法理由：「觀察、勒戒或強制戒
    治後5 年後再犯者，顯見前所實施之觀察、勒戒或強制戒治
    已足以遮斷其施用毒品之癮，為期自新及協助其斷除毒癮，
    對此5 年後再犯者爰明定仍適用初犯之規定，先經觀察勒戒
    、強制戒治之程序」及第23條第2 項之立法理由：「經觀察
    、勒戒或強制戒治後5 年內再犯者，其再犯率甚高，原據以
    實施之觀察勒戒及強制戒治既已無法收其實效，爰施以刑事
    處遇」，足見5 年後再犯者，應再適用觀察、勒戒程序，係
    因前所實施之觀察、勒戒或強制戒治已足以遮斷其施用毒品
    之癮，致5 年內未再犯，故再予其自新機會，重啟觀察、勒
    戒程序；如觀察、勒戒或強制戒治執行完畢釋放後5 年內曾
    再犯施用毒品案件，且於再犯後5 年內復有施用毒品犯行，
    則之前戒毒程序顯未能有效遮斷其施用毒品之癮，依前開立
    法意旨，自無再施以觀察、勒戒之必要，應由檢察官偵查起
    訴（最高法院95年度第7 次、97年度第5 次刑事庭會議決議
    參照）。查被告初犯施用毒品案件，經觀察、勒戒執行完畢
    釋放日係87年6 月19日，而本次公訴人起訴被告施用第二級
    毒品之犯罪時間為99年11月20日所犯，雖距離前述觀察、勒
    戒執行完畢釋放日已逾5 年，然被告於前述觀察、勒戒執行
    完畢釋放日後5 年內，即曾因再犯施用毒品案件，經臺灣臺
    中地方法院裁定令入戒治處所施以強制戒治，並經同院以90
    年度易字第1516號判決判處有期徒刑6 月確定，有臺灣高等
    法院被告前案紀錄表在卷可按，則揆諸前開說明，公訴人就
    被告本案施用毒品之犯行提起公訴，核無違誤，自應由本院
    依法判決。
四、綜上所述，本案事證已臻明確，被告施用第二級毒品甲基安
    非他命犯行堪予認定，應依法論科。
五、核被告所為，係犯毒品危害防制條例第10條第2 項之施用第
    二級毒品罪。被告為施用毒品而持有第二級毒品，其持有之
    低度行為應為施用之高度行為所吸收，不另論罪。爰審酌被
    告前曾因施用毒品案件，多次經移送觀察、勒戒、強制戒治
    及判刑入監執行，且前甫於99年5 月18日因施用毒品案件經
    本院判決有期徒刑5 月確定，有臺灣高等法院被告前案紀錄
    表附卷可稽，猶不知悔改，於前案判決確定後僅約半年，即
    再犯本次施用毒品犯行，不僅戕害自身健康，辜負國家將其
    視為病人施以勒戒處遇之苦心，更彰顯被告有施以相當期間
    監禁，以矯正其施用毒品惡習之必要，惟考量被告犯罪動機
    、目的，其手段對他人權益之侵害仍屬有限及於本院審理時
    已坦承犯行之犯後態度等一切情狀，量處如主文所示之刑，
    並諭知易科罰金之折算標準，以示懲儆。
六、沒收為從刑之一種，依主從不可分原則，應附隨於主刑而宣
    告之，且宣告沒收之物，亦應與本案論罪科刑之事實有關，
    依法應沒收或得沒收者為限，如與本案之犯罪事實無關，雖
    係於本案以外之其他犯罪事實，經論罪科刑時，應沒收或得
    沒收之物，亦僅得於該他案宣告沒收，而不得於本案併予宣
    告沒收（最高法院95年度臺上字第6662號判決意旨參照）。
    查：於查獲被告時扣案【扣於另案即被告與陳秋彬所涉販賣
    毒品案件】之第一級毒品海洛因7 包（毛重共計51.84 公克
    ）、甲基安非他命22包（純質凈重合計82.3公克）、使用過
    之注射針筒7 支、未使用過之注射針筒18支及玻璃吸食器1
    組，雖係被告遭執行搜索時在其居住處所查獲之物，然係其
    男友陳秋彬所有，且與本件被告所犯施用第二級毒品甲基安
    非他命之犯行無關，業據被告供陳在卷，且有扣押物品目錄
    表在卷可憑，應堪採信，自不得於本案併予宣告沒收。至扣
    案由鋼杯、塑膠吸管組成的吸食器1 組，雖曾供被告本案施
    用第二級毒品犯罪所用，但亦係陳秋彬所有，非屬被告所有
    之物，此亦據被告於本院審理時供述明確，自亦不得併予宣
    告沒收，併此敘明。
據上論斷，應依刑事訴訟法第273 條之1 第1 項、第299 條第1
項前段，毒品危害防制條例第10條第2 項，刑法第11條前段、第
41條第1 項前段，判決如主文。
本案經檢察官廖偉志到庭執行職務。
中    華    民    國   100    年    1     月    21    日
                  刑事第四庭    法  官  吳永梁
以上正本證明與原本無異。
如不服本判決應於收受判決後10日內向本院提出上訴書狀，並應
敘述具體理由；其未敘述上訴理由者，應於上訴期間屆滿後20日
內向本院補提理由書( 均須按他造當事人之人數附繕本) 「切勿
逕送上級法院」。
中    華    民    國   100    年    1     月    21    日
                                書記官  許原嘉
附錄本案論罪科刑法條全文：
毒品危害防制條例第10條
施用第一級毒品者，處6 月以上5 年以下有期徒刑。
施用第二級毒品者，處3 年以下有期徒刑。